【裁判字號】    89,訴,1200
【裁判日期】    891204
【裁判案由】    偽造文書等
【裁判全文】
臺灣桃園地方法院刑事判決                        八十九年度訴字第一二號
    公訴人  臺灣桃園地方法院檢察署檢察官
    被  告  甲○○
            丁○○
右列被告因偽造文書等案件，經檢察官提起公訴（八十八年度偵字第一三七０五號）
，本院判決如左：
        主  文
甲○○連續行使偽造私文書，足以生損害於他人，處有期徒刑壹年。
丁○○無罪。
        事  實
一、甲○○以其配偶丁○○名義擔任會首，於民國八十五年十一月間，鳩集戊○○、
    黃念宗、庚○○、丙○○、乙○○及己○○（以劉奕岳名義參加）等二十四人之
    合會（含會首），會期自八十五年十二月十五日起至八十七年九月十五日止，每
    會每月均為新台幣（下同）二萬元，採內標方式，並定於每月十五日，在桃園縣
    平鎮市○○○街二十巷三之一號住處開標。詎料，甲○○竟基於行使偽造私文書
    及意圖為自己不法之所有之概括犯意，連續在平安南街上址，陸續冒用如附表所
    示之戊○○、黃念宗及乙○○等會員名義，在標單上書寫前開會員之姓名與標金
    ，用以偽造標單準文書，持以行使參與投標，足生損害如附表所示被冒標之會員
    ，得標後再向其他活會會員訛稱該名會員得標，向該被冒名會員訛稱係其他會員
    得標，致使活會會員均陷於錯誤，而交付會款，共詐得如附表所示六十八萬一千
    九百元，嗣於八十七年六月份停止標會，經戊○○查證冒標情事，而查知上情。
二、案經戊○○訴請台灣桃園地方法院檢察署檢察官偵查起訴。
        理  由
甲、有罪部分：被告甲○○部分
一、右揭事實，業據被告甲○○於本院審理時供承不諱。經查，被告甲○○於如附表
    所示之時、地，分別冒用戊○○、黃念宗及乙○○名義及標息，冒標合會等情，
    此有被告甲○○自行彙整各期標會明細表一紙在卷可稽，而前開被冒標之三位會
    員，現仍均屬活會性質一節，業據告訴人戊○○、證人黃念宗及證人乙○○分別
    於偵查中及本院審理時指陳無訛，又經本院交叉比對被告甲○○與證人即活會會
    員己○○及庚○○所列之各期得標情形明細表（見八十八年度偵字第一三七０五
    號卷第三十五頁、第三十六頁反面），每期得標者大致相符，雖被告甲○○並未
    列明八十七年五月十五日冒用乙○○名義標會之標息，惟參酌證人庚○○所列該
    次得標標息為五千元，經本院提示該紙明細表所列標息質諸被告甲○○，被告甲○○亦承認該次冒標標息為五千元等語（見本院八十九年十一月五日訊問筆錄）
    ，足徵被告甲○○冒用活會會員名義製作標單，參與投標，再向活會會員詐領如
    附表所示之六十八萬一千九百元等情，洵堪認定，是本件事證明確，被告甲○○
    犯行，堪予認定。
二、查被告甲○○冒用如附表所示之會員名義書立標單，並填載如附表所示欲標之利
    息，依習慣係表示欲標取會款，此項標單即與刑法第二百二十條第一項所稱足以
    表示其用意之證明之準文書相當，被告甲○○偽造準私文書後參與投標予以行使
    ，足以生損害於被冒標之會員，並使其他活會會員陷於錯誤而交付會款，核其所
    為，係犯刑法第二百十六條、第二百二十條第一項、第二百十條之行使偽造私文
    書罪及同法第三百三十九條第一項之詐欺取財罪。被告甲○○偽造標單復持以行
    使，其偽造之低度行為為行使之高度行為吸收，均不另論罪。被告甲○○當次行
    使偽造私文書（標單）向活會會員行詐，使多數會員同時受害，為想像競合犯，
    應從一重處斷。又被告甲○○先後三次之行使偽造私文書及詐欺取財犯行，時間
    緊接，犯罪構成要件相同，顯係基於概括犯意為之，應分別依刑法第五十六條連
    續犯規定各論以一罪，並各加重其刑。被告甲○○所犯前開二罪間，有方法結果
    之牽連關係，依刑法第五十五條規定，從一重之行使偽造私文書罪處斷。爰審酌
    被告甲○○利用主持合會之便，冒標會款花用，造成活會會員財務上損失，且迄
    今未能妥適與會員處理合會債務及犯後態度等一切情狀，量處如主文所示之刑，
    以資懲儆。
三、被告甲○○偽造之數紙標單私文書，並未扣案，且其供承業已丟棄，顯已滅失，
    爰不另為沒收之諭知。
乙、無罪部分：被告丁○○部分
一、公訴意旨略以：被告丁○○與被告甲○○基於共同意圖為自己不法所有及行使偽
    告私文書之犯意聯絡，在桃園縣平鎮市○○○路二十巷三之一號，共同偽造標單
    ，至少共同冒標二次以上之會款。因認被告涉犯刑法第二百十六條、第二百十條
    之行使偽造私文書罪及同法第三百三十九條第一項之詐欺取財罪嫌。
二、按犯罪事實應依證據認定之，無證據不得推定其犯罪事實；又不能證明被告犯罪
    者，應諭知無罪之判決，刑事訴訟法第一百五十四條、第三百零一條第一項分別
    定有明文。告訴人之告訴，本以使被告受刑事訴追為目的，故其陳述是否與事實
    相符，自應調查其他證據，以資審認，苟以所為攻擊之詞，尚有瑕疵，則在此瑕
    疵未予究明以前，即不能遽採為斷罪之基礎，最高法院六十九年台上字第一五三
    一號判決及五十二年台上字第一三００號、三十二年上字第九七一號判例意旨參
    照。公訴人認為被告丁○○與被告甲○○共同詐標會款，無非係以：告訴人戊○○之指述，及證人黃念宗、庚○○、丙○○、乙○○及己○○之證詞，且會員之
    名簿記載名單出入不一，得標情形亦有不同等情，資為憑據。惟查，被告丁○○
    於偵查中辯稱：伊不清楚每月標會情形，甲○○事後會說合會係何人得標等語，
    於本院訊問時亦辯稱：合會係甲○○處理，伊不清楚冒標等語，被告甲○○於本
    院審理時供稱：冒標合會係伊一人所為，會款也是伊用掉，後來會員來家中商談
    和解，伊要丁○○去買本票回來寫給會員等語，而證人即活會會員庚○○、丙○○、乙○○及己○○於本院審理時均證陳：伊等係受甲○○之邀參加合會，開標
    都是甲○○在主持，丁○○則在旁觀看，會錢也是甲○○來向伊等收取等語。至
    於，被告丁○○於和解當場有無向會員承認共同冒標一節，除證人庚○○指證之
    外，證人乙○○及告訴人均陳稱：不記得丁○○有無承認冒標等語（均見本院八
    十九年十一月二十三日審判筆錄），是被告丁○○雖列為合會之會首，惟其並未
    參與主持開標及收取會款等合會事宜，顯見被告丁○○僅係名義上會首，並未實
    際參與合會，而係被告甲○○在操控；況且，被告丁○○事後有無在和解會場上
    ，公開向會員坦認冒標一節，告訴人與會員間說詞既不一致，自不能徒憑被告丁○○在自宅之開標會場觀看，遽謂被告丁○○有共同參與合會事務；此外，復查
    無其他具體事證足資證明被告涉有起訴意旨所指之與被告甲○○共同冒標等罪嫌
    ，應認無法證明被告丁○○犯罪，揆諸首揭法文意旨，爰為無罪之諭知。
三、被告丁○○經合法傳喚，無正當理由而不到庭，惟本院認為應諭知無罪之案件，
    爰依刑事訴訟法第三百零六條規定，不待其陳述逕行判決。
據上論斷，應依刑事訴訟法第二百九十九條第一項前段、第三百零一條第一項、第三
百零六條，刑法第五十六條、第二百十六條、第二百十條、第三百三十九條第一項、
第五十五條，罰金罰鍰提高標準條例第一條前段，判決如主文。
本案經檢察官魏雯祈到庭執行職務。
中      華      民      國    八十九    年    十二    月      四      日
                              臺灣桃園地方法院刑事第二庭
                                  法    官    傅  中  樂
右正本證明與原本無異。
如不服本判決，應於判決送達後十日內，向本院提出上訴狀。
                                  書 記 官    梁  麗  雲
中      華      民      國    八十九    年    十二    月      七      日
附論罪科刑依據之法條：
刑法第二百十六條
行使第二百十條至第二百十五條之文書者，依偽造、變造文書或登載不實事項或使登
載不實事項之規定處斷。
刑法第二百十條
偽造、變造私文書，足以生損害於公眾或他人者，處五年以下有期徒刑。
刑法第三百三十九條第一項
意圖為自己或第三人不法之所有，以詐術使人將本人或第三人之物交付者，處五年以
下有期徒刑、拘役或科或併科一千元（已提高十倍為一萬元）以下罰金。
附表：詐標情形
┌────┬─────┬───┬─────────┬───────────────┐
│冒用名義│開 標 日  │標  息│詐得金額（新台幣）│ 備                        註 │
├────┼─────┼───┼─────────┼───────────────┤
│戊○○  │86.5.15   │3,300 │16,700x19=317,300 │ 第六會，已有四位會員得標     │
├────┼─────┼───┼─────────┼───────────────┤
│黃念宗  │86.11.15  │3,600 │16,400x14=229,600 │ 第十二會，已有九位會員得標   │
├────┼─────┼───┼─────────┼───────────────┤
│乙○○  │87.5.15   │5,000 │15,000x09=135,000 │ 第十八會，已有十四位會員得標 │
├────┴─────┴───┴─────────┴───────────────┤
│備註：詐得金額以活會會員人數乘以應繳會款計算。                                  │
│總計詐得新台幣六十八萬一千九百元。                                              │
└────────────────────────────────────────┘


司法院資訊處製作；財團法人民間司法改革基金會備份。
